臺灣臺中地方法院刑事裁定　　　　　　100年度撤緩字第200號
聲　請　人　臺灣臺中地方法院檢察署檢察官
受　刑　人　潘俊憲
上列聲請人因受刑人偽造文書案件（臺灣板橋地方法院99年度簡
字第2545號），因有得予撤銷緩刑宣告之原因，聲請撤銷緩刑之
宣告（100 年度執聲字第2665號、100 年度執助字第1779號），
本院裁定如下：
    主    文
潘俊憲之緩刑宣告撤銷。
    理    由
一、聲請意旨略以：受刑人潘俊憲因偽造文書案件，經臺灣板橋
    地方法院於民國99年4 月2 日以99年度簡字第2545號判決判
    處有期徒刑4 月，緩刑2 年，並於99年5 月17日確定在案；
    惟受刑人於緩刑期前即98年12月31日至99年1 月14日復犯偽
    造文書、詐欺案件，經本院於100 年4 月22日以100 年度訴
    字第367 號判決判處有期徒刑8 月，於100 年7 月11日確定
    在案，經核本件受刑人於緩刑前即犯本件偽造文書、詐欺之
    犯行，素行不良，而前後2 罪均為偽造文書罪，犯罪態樣均
    係受刑人持偽造證件冒名開戶後，將開戶資料交予詐騙集團
    使用，使詐騙集團於詐取民眾財物後，得利用人頭帳戶掩飾
    、隱匿詐欺贓款，阻礙警方追緝，且前後兩案時間相距甚近
    ，認前案給予緩刑之宣告無法達到改過遷善矯治之效，故核
    受刑人所為，已合於刑法第75條第1 項第2 款所定應撤銷緩
    刑宣告之原因，爰依刑事訴訟法第476 條之規定聲請撤銷等
    語。
二、按受緩刑之宣告，於緩刑前因故意犯他罪，而在緩刑期內受
    逾6 月有期徒刑之宣告確定者而有下列情形之一者，撤銷其
    宣告；受緩刑之宣告，於緩刑前因故意犯他罪，而在緩刑期
    內受6 月以下有期徒刑、拘役或罰金之宣告確定，足認原宣
    告之緩刑難收其預期效果，而有執行刑罰之必要者，得撤銷
    其宣告，刑法第75條第1 項第2 款、第75條之1 第1 項第1
    款分別定有明文。又按刑法第74條第1 項所謂受2 年以下有
    期徒刑、拘役或罰金之宣告，係指宣告之本刑，並不包括減
    刑之宣告（最高法院65年度第1 次刑事庭庭推總會議決議(一)
    、96年度臺上字第6923號判決意旨參照）。而刑法第75條與
    同法第74條既同屬於緩刑章之規定，且條文用語均為「刑之
    宣告」，目的皆在於考量緩刑適當性，無論依文義解釋或體
    系解釋，2 者自應為相同之解釋，始符合體系價值之一貫與
    完整，從而刑法第75條第1 項第2 款規定之「刑之宣告」，
    應係指「宣告之本刑」。另按刑法第75條於94年2 月2 日修
    正理由以：「按緩刑制度係為促使惡性輕微之被告或偶發犯
    、初犯改過自新而設，如於緩刑期間、緩刑前故意犯罪，且
    受不得易科罰金之有期徒刑以上刑之宣告確定者（意即應入
    監服刑），足見行為人並未因此而有改過遷善之意，此等故
    意犯罪之情節較諸增訂第75條之1 『得』撤銷之原因為重，
    不宜給予緩刑之寬典，而有『應』撤銷緩刑宣告之必要。至
    於有上開情形，而受可易科罰金之有期徒刑刑之宣告者，因
    犯罪情節較輕，以此列為『應撤銷』緩刑之事由，似嫌過苛
    ，爰改列為第75條之1 『得撤銷』緩刑之事由，以資衡平」
    等語；暨考諸98年6 月10日修正公布並於同年9 月1 日施行
    之刑法第75條、第75條之1 之修正理由為：「依本法第41條
    第3 項之規定，受6 月以下有期徒刑或拘役之宣告而不得易
    科罰金者，亦得易服社會勞動。此類案件既可無庸入監執行
    ，故於緩刑之效果，應與受得易科罰金之案件相同，成為修
    正條文第75條之1 得撤銷緩刑之事由，而非本條應撤銷緩刑
    之事由。又不得易科罰金或不得易服社會勞動之案件皆係受
    逾6 月有期徒刑之宣告，爰修正第1 項各款。」、「依本法
    第41條第3 項之規定，受6 月以下有期徒刑或拘役之宣告而
    不得易科罰金者，亦得易服社會勞動。此類案件既可無庸入
    監執行，故於緩刑之效果，應與受得易科罰金之案件相同，
    成為本條得撤銷緩刑之事由。又得易科罰金或易服社會勞動
    之案件皆係受6 月以下有期徒刑之宣告，爰修正第1 項第1
    款及第2 款。」，可知刑法第75條第1 項第2 款、第75條之
    1 第1 項第1 款關於應撤銷、得撤銷緩刑事由之區別標準，
    應係是否必須執行6 月以上有期徒刑，且不得易科罰金或易
    服社會勞動甚明；亦即刑法第75條第1 項第2 款所規定應撤
    銷緩刑宣告者，應以逾6 月有期徒刑宣告且不得易科罰金或
    易服社會勞動而應入監服刑者而言。查本件受刑人雖於本院
    100 年度訴字第367 號乙案中，因受有期徒刑6 月、4 月之
    宣告，而應執行有期徒刑8 月，惟其應執行刑部分依司法院
    釋字第662 號解釋及刑法第41條第8 項規定，仍得易科罰金
    ，無庸入監執行，是依前揭說明，自非屬刑法第75條第1 項
    第2 款所定之應予撤銷緩刑宣告事由，而應屬刑法第75條之
    1 第1 款「得撤銷」之範疇，是本案檢察官援引第75條第1
    項第2 款聲請撤銷緩刑之宣告，容有誤會，先予指明。
三、次按緩刑之宣告應撤銷者，由受刑人所在地或其最後住所地
    之地方法院檢察官聲請該法院裁定之，刑事訴訟法第476 條
    定有明文。再按刑法第75條之1 業於94年2 月2 日增訂公布
    ，並自95年7 月1 日施行後，係採用裁量撤銷主義，賦予法
    院撤銷與否之權限，而於該條第1 項規定實質要件為「足認
    原宣告之緩刑難收其預期效果，而有執行刑罰之必要」，供
    作審認之標準。又上揭「得」撤銷緩刑之情形，法官應依職
    權本於合目的性之裁量，妥適審酌被告所犯前後數罪間，關
    於法益侵害之性質、再犯之原因、違反法規範之情節是否重
    大、被告主觀犯意所顯現之惡性及其反社會性等情，是否已
    使前案原為促使惡性輕微之被告或偶發犯、初犯改過自新而
    宣告之緩刑，已難收其預期之效果，而確有執行刑罰之必要
    ，此與刑法第75條第1 項所定之2 款要件僅須具備其一，即
    毋庸再行審酌其他情狀，而率應逕予撤銷緩刑有所不同，併
    予敘明。
四、經查，本件受刑人潘俊憲前因偽造文書案件，經臺灣板橋地
    方法院於99年4 月2 日，以99年度簡字第2545號判決判處有
    期徒刑4 月，緩刑2 年（緩刑期間自99年5 月17日起至101
    年5 月16日止），並應向檢察官指定之機關或團體，提供15
    0 小時之義務勞動服務，並於99年5 月17日確定在案（下稱
    前案）；惟受刑人於前案緩刑前之98年12月31日，因故意犯
    行使偽造私文書罪及幫助詐欺罪，經本院於100 年4 月22日
    ，以100 年度訴字第367 號判決分別判處有期徒刑6 月、4
    月，應執行有期徒刑8 月，並於100 年7 月11日確定在案（
    下稱後案）等情，有前開判決及臺灣高等法院被告前案紀錄
    表附卷可稽，並經本院依職權調閱前揭2 案全案卷核閱屬實
    。再查被告所犯前揭前、後2 案，皆係受刑人向地下錢莊借
    貸後，因無力清償本利，遂同意該錢莊成員所提出之由其持
    該錢莊提供之印製其個人相片與他人資料及偽造內政部公印
    文之偽造國民身分證、印製其個人相片與他人資料之偽造全
    民健康保險卡、偽造之他人印章至金融機構開立帳戶，再將
    該冒名開立之帳戶交予該錢莊及所屬詐欺集團使用以抵償其
    借款債務；僅因前案受刑人持偽造之身分證件、印章至銀行
    辦理開戶，而向銀行承辦人員行使後，即為該承辦人員於審
    核身份、文件時發覺有異，報警處理，而當場查獲，並因而
    使前案未如後案，有後續交付帳戶之幫助詐欺行為。又查前
    案雖早於後案偵查、起訴並判決確定，惟後案受刑人之行為
    時點（即受刑人於98年12月31日至銀行冒名申辦帳戶，並於
    同日將帳戶交予詐欺集團成員使用後，該詐欺集團於99年1
    月14日詐欺被害人之財物既遂），實早於前案之行為時點（
    即99年1 月14日），僅因前案係受刑人於銀行冒名申辦帳戶
    時即被當場查獲，後案則係被害人於99年2 月2 日向警方報
    案後，經警方循線查獲，而於99年12月1 日始由臺灣臺中地
    方法院檢察署檢察官偵查分案，並於99年12月27日起訴，而
    經本院於100 年7 月11日判決有罪確定，並因而使前案之承
    審法院即臺灣板橋地方法院於99年4 月2 日裁判時，未及審
    酌行為於前之後案犯行，而認受刑人前案之犯行係因思慮不
    周始犯該案，而給予受刑人緩刑之機會等情，有臺灣高等法
    院被告前案紀錄表、前揭2 案判決、前案受刑人、證人、被
    害人警詢筆錄、前案受刑人偵訊筆錄、後案被害人等警詢筆
    錄及報案紀錄附卷可稽，並經本院核閱前、後2 案全案卷屬
    實。從而，本院審酌前揭情事，及前、後2 案行為時間相距
    甚近、犯罪動機、手段及所侵害之法益種類同似等情，暨其
    違反法規範之情節、主觀犯意所顯現之惡性及其反社會性等
    情，認受刑人於前案所為，並非一時失慮所為之偶發性、初
    犯性犯罪。準此，足認前案所宣告之緩刑難收其預期之效果
    ，爰依刑法第75條之1 第1 項第1 款撤銷前案緩刑之宣告。
五、依刑事訴訟法第476條，裁定如主文。
中    華    民    國   100    年    12    月    19    日
                  刑事第五庭    法  官  張瑋珍
以上正本證明與原本無異。
如不服本裁定，應於裁定送達後5 日內，向本院提出抗告狀（須
附繕本），並敘明抗告之理由。    書記官  王嘉麒
中    華    民    國   100    年    12    月    19    日